臺灣高等法院臺中分院刑事判決
110年度上訴字第1404號
上  訴  人  臺灣苗栗地方檢察署檢察官
被      告  鄭涵予


上列上訴人因被告傷害等案件，不服臺灣苗栗地方法院109年度
訴字第522號中華民國110年5月27日第一審判決（起訴案號：臺
灣苗栗地方檢察署109年度偵字第4121號），提起上訴，本院判
決如下：
    主  文
上訴駁回。
    理  由
一、公訴意旨略以：被告鄭涵予（下稱被告）於民國109年7月4
    日上午某時許，在苗栗縣○○鎮○○000號之住處內飲用啤酒後
    ，吐氣所含酒精濃度已達每公升0.25毫克以上，仍於同日上
    午11時許，騎乘車牌號碼000-0000號普通重型機車上路。嗣
    於同日上午11時50分許，在苗栗縣苑裡鎮中正八路與中正路
    交岔路口，因未戴安全帽而為警攔查，員警發現其酒味濃厚
    ，欲對其查證身分並施以吐氣酒精濃度測試，詎被告不願配
    合，員警遂依警察職權行使法第7條第2項規定，以警用巡邏
    車將其帶往苗栗縣警察局苑裡分駐所(下稱苑裡分駐所)查證
    身分。嗣被告於同日中午12時17分許到達苑裡分駐所前，趁
    員警將其抬出車外之際，明知盧盈蓁身著警察制服，為依法
    執行職務之公務員，竟基於妨害公務及傷害之犯意，以左手
    抓向盧盈蓁之胸口，致盧盈蓁受有前胸壁抓傷之傷害，而以
    此施強暴之方式，妨害員警依法執行公務。嗣經警於同日下
    午1時對其施以吐氣酒精濃度測試，測得其吐氣所含酒精濃
    度達每公升0.92毫克（被告此部分酒醉駕車犯行，業經原審
    法院判處有期徒刑5月確定，不在本院審理範圍），因認被
    告涉有傷害及妨害公務罪嫌等語。
二、按無罪判決，無刑事訴訟法第154條第2項「應依證據認定」
    之犯罪事實之存在。因此，同法第308條前段規定，無罪之
    判決書只須記載主文及理由；而其理由之論敘，僅須與卷存
    證據資料相符，且與經驗法則、論理法則無違即可，所使用
    之證據亦不以具有證據能力者為限，即使不具證據能力之傳
    聞證據，亦非不得資為彈劾證據使用。故無罪之判決書，就
    傳聞證據是否例外具有證據能力，本無須於理由內論敘說明
    （最高法院100年度台上字第2980號判決意旨參照）。本判
    決既依下述理由為被告無罪之諭知，依前開說明，自無庸先
    一一論說各項證據之證據能力，先予敘明。
三、次按犯罪事實應依證據認定之，無證據不得認定犯罪事實；
    不能證明被告犯罪者，應諭知無罪之判決，刑事訴訟法第15
    4條第2項、第301條第1項分別定有明文。又告訴人之告訴，
    係以使被告受刑事訴追為目的，是其陳述是否與事實相符，
    仍應調查其他證據以資審認。事實之認定，應憑證據，如未
    能發現相當證據，或證據不足以證明，自不能以推測或擬制
    之方法，為裁判基礎。再認定犯罪事實，所憑之證據，雖不
    以直接證據為限，間接證據亦包括在內，然無論直接或間接
    證據，其為訴訟上之證明，須於通常一般之人均不致於有所
    懷疑，而得確信其為真實之程度者，始得據之為有罪之認定
    ，倘其證明尚未達到此一程度，而有合理性懷疑之存在時，
    即無從為有罪之認定（最高法院分別著有52年台上字第1300
    號、40年台上字第86號及76年台上字第4986號等判例參照）
    。又被害人與一般證人不同，其與被告處於相反之立場，其
    陳述之目的，在使被告受刑事訴追處罰，內容未必完全真實
    ，證明力自較一般證人之陳述薄弱。故被害人縱立於證人地
    位而為指證及陳述，且其指證、陳述無瑕疵可指，仍不得作
    為有罪判決之唯一證據，應調查其他證據以察其是否與事實
    相符，亦即仍須有補強證據以擔保其指證、陳述之真實性，
    始得採為斷罪之依據（最高法院94年度台上字第3326號判決
    參照）。
四、公訴意旨認被告犯傷害及妨害公務罪嫌，無非係以告訴人盧
    盈蓁之證述、員警職務報告、監視器及密錄器影像光碟、翻
    拍照片14張、臺灣苗栗地方檢察署勘驗筆錄與李綜合醫療社
    團法人苑裡李綜合醫院（下稱李綜合醫院）診斷證明書1份
    為主要論據。訊據被告堅詞否認有上開犯行，並辯稱略以：
    我不知道盧盈蓁為何會受傷，可能我喝醉了，這麼多人抬著
    我，我沒有重心，想要抓著東西，才不小心抓到盧盈蓁等語
    。
五、經查：
(一)被告於前揭時、地因酒後駕車經警攔查後拒不配合，由警依
    警察職權行使法第7條第2項規定，以警用巡邏車將其帶往苑
    裡分駐所查證身分；嗣被告於同日中午12時17分許到達苑裡
    分駐所前，因酒醉而躺臥車內，三名員警合力（盧盈蓁與一
    名員警分別以雙手抓住被告左右手、另一名員警抬起被告雙
    腳；被告面無表情，全身呈現癱軟無力狀態）將被告抬出警
    車時，被告以手抓盧盈蓁，致盧盈蓁受有前胸壁抓傷之客觀
    情節為被告所不爭執，且有員警職務報告、李綜合醫院診斷
    證明書、苗栗縣警察局通霄分局當事人酒精測定紀錄表、財
    團法人台灣電子檢驗中心呼氣酒精測試器檢定合格證書、證
    號查詢機車駕駛人、車牌號碼000-0000號重型機車車輛詳細
    資料報表、苗栗縣警察局舉發違反道路交通管理事件通知單
    各1份、照片10張、錄影畫面翻拍照片4張、臺灣苗栗地方檢
    察署勘驗筆錄（見偵卷第23頁、第41頁至第43頁、第45頁、
    第47頁至第67頁）在卷可參，是此部分之事實，應堪認定。
(二)證人盧盈蓁於警詢時陳稱略以：線上巡邏人員於109年7月4
    日中午12時17分許，將被告帶返苑裡分駐所時，因為被告為
    女性，所以我在現場協助巡邏人員將被告帶離巡邏車時，被
    告因不願意下車配合警方執行公務，故徒手對我攻擊，造成
    我前胸壁抓傷，我們在現場都有穿制服，所以被告知道我們
    是執行職務之公務員等語（見偵卷第33頁至第34頁）。於偵
    查中具結證述略為：案發當日約12時許，有二名員警駕駛巡
    邏車將被告載回分駐所，因為被告是女生，所以學長請我協
    助將被告帶返分駐所，當時我看被告癱躺在巡邏車內不下車
    ，我們先口頭請被告下車，被告不下車，學長就要我拉被告
    左手，當時4人將被告抬進所內，過程中被告用左手從我下
    巴抓到胸口，就那一下而已，學長看到就大聲喝斥被告，後
    來就一起將被告抬進去分駐所，被告有點泥醉狀態，還有一
    點意識，因為被告進入警局還有大聲跟我們對話等語（見偵
    卷第85頁至第86頁）。證人盧盈蓁上開之證述固指訴被告有
    對之為傷害與妨害公務行為，然此乃證人盧盈蓁之主觀認知
    ，被告是否出於故意而傷害證人盧盈蓁，應以一切客觀證據
    判斷之，自不得以證人盧盈蓁之個人意見為斷。而原審於11
    0年4月8日審理程序就員警密錄器及監視器錄影畫面進行勘
    驗（見原審卷第149頁至第150頁），勘驗結果如下：
  ⒈勘驗檔案名稱：UVHN0182，勘驗結果如下： 
  　⑴畫面時間20/07/04 12：17：05至12：17：37
      盧盈蓁及另一名員警將被告從警車內拉出，又另一名員警
　　　上前協助抬起被告雙腳，抬至警車左後方。
    ⑵畫面時間 20/07/04 12：17：38至12：17：53
　　  被告左手緊抓盧盈蓁之領口，三名員警即將被告放置於地
　　　面。　
    ⑶畫面時間 20/07/04 12：17：54至12：18：00
      四名員警再次將被告抬起，抬往畫面右下方消失於畫面。
  ⒉勘驗檔案名稱：妨害公務，勘驗結果如下：
　　⑴畫面時間 2020/07/04 12：12：59至12：13：21
　　　一名員警開啟警車左後方車門，另一名戴眼鏡之員警由警
      局走出至車門旁並說：「自己下來啦，欸，這裡很多人不
      要丟臉好不好，自己下來啦，快點！欸，妳真的很賴皮吶
      ，硬要拖妳下來吶齁」。被告說：「我沒有賴皮啊，妳們
      要碰我，我沒有要賴皮啊」。
　　⑵畫面時間  2020/07/04 12：13：20至12：13：40　
　　　盧盈蓁警員由警局走出至車門旁盧盈蓁警員說：「她現在
      要幹嘛？我帶她下去？」員警A回：「對，妳帶她下去」
      。盧盈蓁警員轉向車內說：「小姐，妳在幹嘛？妳下車！
      」（身體往警車來回移動）又說：「妳不要這樣子，進來
      坐一下」。
　　⑶畫面時間2020/07/04 12：13：59至12：14：12
　　　三名員警合力（盧盈蓁與一名員警分別以雙手抓住被告左
      右手、另名員警抬起被告雙腳；被告面無表情，全身呈現
      癱軟無力狀態）將被告抬出警車。盧盈蓁大喊：「妳放手
      ！」（畫面未拍攝被告左手緊抓何處）某名員警說：「先
      把她放下去」。三名員警將被告放置於地面，某名員警說
      ：「放手」。
　　⑷畫面時間2020/07/04 12：14：16至12：14：19
　　　員警們再次合力將被告抬起（被告面無表情，全身呈現癱
      軟無力狀態）。
(三)綜上勘驗結果，足認被告於案發當日經警以警車載回苑裡分
    駐所後，並非自己行走進入苑裡分駐所，而係由3名員警共
    同合力自警車內拉抬出警車外，過程中被告除在警車上尚未
    下車時，有口頭回應員警之對話外，其餘時間經員警拉抬之
    過程中，被告均呈「面無表情，全身癱軟無力狀態」，任由
    員警拉抬其身體，從頭到尾並未見被告有以何強暴行為，刻
    意攻擊盧盈蓁或與之拉扯等情形，是證人盧盈蓁前揭就被告
    有妨害公務與傷害犯行之主觀認知等證述是否可採，已非無
    疑。且被告事前確有飲用酒類，事後經呼氣酒精濃度測試後
    體內酒精濃度高達每公升0.92毫克，有前揭酒精測定紀錄表
    可稽，被告於員警拉抬其身體時顯已處於泥醉之狀態，倘其
    有積極主動攻擊之意圖，其遭員警拉抬之過程中應當會有激
    烈反應或是其他攻擊、碰撞、拍打、拉扯員警之行為，斷不
    可能任由員警3人抬起身體。又觀諸上開李綜合醫院診斷證
    明書所載，盧盈蓁係受有前胸壁抓傷2×0.5、5×0.5公分之傷
    害，則盧盈蓁受傷之部位既在胸口處，且傷勢尚屬輕微，衡
    情應係盧盈蓁與其餘2名員警對被告施以強制力加以拉抬時
    ，被告因身體癱軟無力而出於本能出手拉住盧盈蓁胸口處，
    是被告雖有以左手拉扯或是抓碰之方式而與盧盈蓁有肢體上
    接觸，亦純屬出於身體癱軟無力而產生之動作，足認被告並
    非出於傷害之犯意而朝盧盈蓁身體攻擊，亦無欲藉由強暴行
    為妨害警員執行公務之故意為是，被告辯稱其並無傷害盧盈
    蓁與妨害公務之主觀犯意等語，應可採信。從而，本案既無
    從排除被告係因泥醉狀態下，本能反應抓握盧盈蓁身體部位
    ，復無積極證據足資證明被告係故意傷害盧盈蓁而拉扯其胸
    部位置，且更無被告在警員依法執行職務時，故意施強暴脅
    迫之行為，故殊難據此即為被告傷害、妨害公務等犯嫌為有
    罪之認定。
六、綜上所述，依舉證分配之法則，對於被告之成罪事項，應由
    檢察官負舉證義務，檢察官並未舉證使本院產生無合理懷疑
    之確信心證，依「罪證有疑，利於被告」之證據法則，自不
    得對被告為不利之認定，則本件既無積極明確之證據，足以
    認定被告有檢察官所指傷害與妨害公務之犯行，被告犯罪即
    屬不能證明，揆諸上開法律及說明意旨，自應為被告無罪之
    諭知。原審以被告犯罪不能證明，而為被告無罪之判決，並
    無違誤。
七、檢察官上訴意旨略以：㈠查本案被告於起訴書所載時、地，
    因酒後駕車經警攔查後拒不配合，由警依警察職權行使法第
    7條第2項規定，以警用巡邏車將其帶往苑裡分駐所查證身分
    ；嗣被告於同日中午12時17分許到達苑裡分駐所前，因酒醉
    而躺臥車內，三名員警合力將被告抬出警車時，被告以手抓
    住盧盈蓁，致盧盈蓁受有前胸壁抓傷之客觀情節為被告不爭
    執，並有李綜合醫療社團法人苑裡李綜合醫院診斷證明書、
    苗栗縣警察局通霄分局當事人酒精測定紀錄表、財團法人台
    灣電子檢驗中心呼氣酒精測試器檢定合格證書、證號查詢機
    車駕駛人、車牌號碼000-0000號重型機車車輛詳細資料報表
    、苗栗縣警察局舉發違反道路交通管理事件通知單各1 份、
    照片10張、錄影畫面翻拍照片4張在卷可參，是被告確實有
    抓住被害人之領口導致被害人受有傷害並妨礙員警執行公務
    之客觀事實，應堪認定。㈡次查，原審雖以「被告當時面無
    表情，全身癱軟無力狀態，任由員警拉抬其身體，顯無積極
    攻擊員警之意圖」等理由，推論被告當時主觀無傷害、妨礙
    公務之犯意。然依本案「勘驗檔案畫面時間 2020/07/04 12
    ：12：59至12：13：21」所示：「被告當時係在警車內癱坐
    表示不願意下車，員警並開啟警車左後方車門，另一名戴眼
    鏡之員警由警局走出至車門旁並說：『自己下來啦，欸，這
    裡很多人不要丟臉好不好，自己下來啦，快點！欸，妳真的
    很賴皮吶，硬要拖妳下來吶齁』。被告說：『我沒有賴皮啊，
    妳們要碰我，我沒有要賴皮啊』。從上開勘驗情形以觀，被
    告與員警應答、言語反應之情形，顯與正常人無異，可知被
    告當時應係清醒狀態，顯非處於泥醉狀態甚明。再查，依「
    畫面時間2020/07/04 12：13：59至12：14：12」所示：「
    當時三名員警合力（盧盈蓁與一名員警分別以雙手抓住被告
    左右手、另名員警抬起被告雙腳；被告面無表情，全身呈現
    癱軟無力狀態）將被告抬出警車。盧盈蓁警員大喊：『妳放
    手！』（畫面未拍攝被告左手緊抓何處）某名員警說：『先把
    他放下去』。三名員警將被告放置於地面，某名員警說：『放
    手』」。是依本段勘驗情形以觀，被害人盧盈蓁當時原本是
    拉抬被告之左手欲將其抬出，然被告竟突以手猛力抓住被害
    人盧盈蓁胸口，更將身體懸空將重量「故意」往被害人方向
    施加重力，被害人遭攻擊後，反覆告知「放手」等語，被告
    猶繼續抓住而不予理會等情，顯徵被告以強暴方式故意拉扯
    被害人，以此遂行其妨害公務之犯行甚明。又原審於勘驗筆
    錄雖載有被告「面無表情、全身無力」等主觀感受之記載，
    然被告當時係精準抓住被害人胸部衣領位置後，以手持續緊
    抓衣領，導致被害人胸部受傷，此顯與消極之不作為、或在
    公務員執行職務時不予配合、閃躲或在壓制之過程中扭動、
    掙脫之單純肢體行為全然不同。況被告用力抓住被害人胸部
    衣物後，其手臂明顯出力，使身體懸空，該客觀情狀亦與原
    審認定「被告全身無力、癱軟」等情不同，是原審此部分理
    由，顯與客觀事實有所違誤，顯有違背經驗及論理法則之情
    事。㈢綜上所述，被告當時在清醒狀態下，不願意配合警方
    離開警車，執行公務之員警迫於無奈只好將被告抬出，然被
    告竟待員警靠近時，主動伸出左手拉扯、攻擊被害人，造成
    被害人受傷，顯係故意以強暴方式妨害員警公務之執行。原
    審諭知被告無罪之判決，認事用法，容有未當，難認妥適，
    請撤銷原判決，更為適當合法之判決。惟查，檢察官上訴意
    旨所指摘部分，均業經本院論述如前，亦即並無證據足以證
    明被告有公訴意旨所指傷害與妨害公務之犯行。檢察官提起
    上訴猶認被告有罪，惟僅就原審依職權所為之證據取捨以及
    心證裁量，再行爭執或質以推測之詞，仍未提出適合於證明
    犯罪事實之積極證據，上訴意旨所指仍難以動搖原判決就被
    告無罪認定之基礎。從而，檢察官上訴意旨指摘原判決不當
    ，為無理由，應予駁回。
據上論斷，應依刑事訴訟法第368條，判決如主文。
本案經檢察官鄭葆琳、陳昭銘提起公訴，檢察官黃振倫提起上訴
，檢察官林綉惠、陳幸敏到庭執行職務。
中　　華　　民　　國　　110 　年　　10　　月　　 5　　日
            刑事第六庭　  審判長法　官　唐  光  義
                                法　官　鍾  貴  堯
                                法　官　劉  柏  駿
以上正本證明與原本無異。
被告不得上訴。
檢察官得提起上訴之理由，以刑事妥速審判法第9條第1項所列各
款情事為限。
如不服本判決應於收受送達後二十日內向本院提出上訴書狀，其
未敘述上訴之理由者並得於提起上訴後二十日內向本院補提理由
書（均須按他造當事人之人數附繕本）「切勿逕送上級法院」。
因疫情而遲誤不變期間，得向法院聲請回復原狀。

                                書記官  林  巧  玲
 
中　　華　　民　　國　　110 　年　　10　　月　　5 　　日